【裁判字號】    94,訴,423
【裁判日期】    950626
【裁判案由】    確認部分債權不存在等
【裁判全文】
臺灣屏東地方法院民事判決               94年度訴字第423號
原      告  丙○○
            乙○○○
共      同
訴訟代理人  焦文城 律師
被      告  丁○○
訴訟代理人  甲○○
上列當事人間確認部分債權不存在等事件，本院於民國95年6 月
12日言詞辯論終結，判決如下：
    主  文
確認被告持有如附表所示之支票即本院90年度潮簡字第25號判決
所示之票據債權逾新臺幣伍拾捌萬伍仟貳佰拾壹元部分，對原
告不存在。
本院九十四年度執字第一三九三七號強制執行事件，逾新臺幣伍
拾捌萬伍仟貳佰拾壹部分強制執行程序應予撤銷。
原告其餘之訴駁回。
訴訟費用由被告負擔百分之九十八，餘由原告負擔。
    事實及理由
一、按訴狀送達後，原告不得將原訴變更或追加他訴。但減縮應
    受判決事項之聲明者，不在此限，民事訴訟法第255 條第1
    項第3 款定有明文。查本件原告起訴主張被告應返還原告如
    附表所示之6 紙支票（下簡稱系爭支票）、確認原告與被告
    間債權超過新臺幣（下同）60萬元範圍之部分不存在、本院
    民國94年度執字第13937 號強制執行事件，就本院90年度潮
    簡字第25號民事判決有關1,200,000 元債權部分，超過60萬
    元範圍之強制執行程序應予撤銷，嗣於本件審理中確認即撤
    銷強制執行程序之債權金額縮減為584,316 元，有起訴狀及
    95年5 月17日之辯論意旨狀在卷可按，經核與前揭規定無不
    合，應予准許，合先敘明。
二、原告起訴主張：
  (1)被告前向原告請求給付票款事件，業經本院以90年度潮簡字
    第25號民事判決原告應連帶給付被告120 萬元及如附表所示
    各紙支票金額各自如附表所示付款提示日起至清償日止，按
    週年利率百分之6 計算之利息確定在案。被告並持前開執行
    名義向本院民事執行處聲請對被告之財產以90年度執字第14
    933 號聲請強制執行在案。嗣原告丙○○與被告於94年8 月
    2 日簽立協議書，約定前開120 萬元票據債務，於原告丙○○交付60萬元予被告後，視為全部清償完畢，並約定由被告
    撤回上開強制執行程序後，原告丙○○再將60萬元匯入被告
    帳號，且被告不得再向原告乙○○○主張任何權利，並應返
    還前開支票予原告丙○○。被告依約撤回上開強制執行程序
    後，卻拒不給付其帳號以利原告匯款，並拒絕返還系爭支票
    予原告，經原告以存證信函催告被告履行協議書約定，卻遭
    置之不理，被告復另向本院以94年度執字第13937 號聲請強
    制執行，顯違兩造協議書之約定，退步言之，縱認原告丙○○尚未交付60萬元予被告，協議書約定之條件尚未成就，惟
    被告拒絕交付系爭支票及其帳號，依民法第101 條第1 項之
    規定，應視為協議書之條件業已成就。
  (2)又被告另對原告乙○○○尚有150 萬元債權，加上本件票據
    債權120 萬元為270 萬元，則本件120 萬元債權部分之受償
    ，應以270 分之120 計算，原告乙○○○自94年8 月份協議
    書訂立時起至95年5 月止，其薪資和獎金於本院強制執行程
    序已扣款35,300元，按270 分之120 計算後為15,684元，故
    以600,000 元扣除15,684元後，確認兩造就本件票據債權於
    超過584,316 元範圍部分不存在等語。並於本院聲明：（一
    ）被告應返還原告如附表所示之支票6 紙。（二）確認原告
    與被告間債權超過新臺幣584,316 元範圍之部分不存在。（
    三）本院94年度執字第13937 號強制執行程序，就本院90年
    度潮簡字第25號民事判決有關1,200,000 元債權部分，超過
    584,316 元之範圍應予撤銷。
三、被告則以：協議書簽訂後，原告要求伊提出印鑑證明等文件
    方才匯款，惟此要求於兩造協議時，伊就已經不同意，原告
    明顯違約，故協議書無效。此外，原告丙○○已領退休保險
    金1,364,940 元，月退金500,000 元，退撫金80,000元，另
    600,000 元部分跟伊和解，總計約有2,600,000 元，伊認為
    原告確有資力清償等語資為抗辯，並聲明：原告之訴駁回。
四、按確認法律關係之訴，非原告有即受確認判決之法律上利益
    者，不得提起之，民事訴訟法第247 條第1 項前段定有明文
    。茲原告主張90年度潮簡字第25號民事判決所示之票據債權
    因事後陸續清償，並由原告丙○○與被告達成協議，由原告
    再行給付被告60萬元後，前開票據債權視為全數清償完畢，
    惟為被告所否認，並持前開執行名義向本院民事執行處對原
    告財產強制執行，兩造對於前開債權之數額既有爭議，原告
    提起本件確認之訴，即有受確認判決之法律上利益，合先敘
    明。
五、兩造對於被告前向原告請求給付票款事件，業經本院以90年
    度潮簡字第25號民事判決原告應連帶給付被告120 萬元及如
    附表所示各紙支票金額各自如附表所示付款提示日起至清償
    日止，按週年利率百分之6 計算之利息確定。被告並持前開
    執行名義向本院民事執行處聲請對被告之財產以90年度執字
    第14933 號聲請強制執行在案。嗣原告丙○○於前開案件執
    行程序進行中，與被告於94年8 月2 日簽立協議書，約定前
    開120 萬元票據債務，於原告丙○○交付60萬元予被告後，
    視為全部清償完畢，並約定被告於撤回上開強制執行程序後
    ，原告丙○○即應將60萬元匯入被告帳戶，且被告不得再向
    原告究本件票據債權主張任何權利，並應返還如附表所示之
    支票予原告丙○○。嗣被告於94年8 月5 日撤回前開執行名
    義之執行程序之事實不爭執，復有協議書（見本院卷第19頁
    ）、本院向本院民事執行處調閱之90年度執字第14933 號執
    行卷宗查核屬實。是本件本院所應審究者為：（一）兩造於
    94年8 月2 日所定之協議書是否已解除？（二）協議書第1
    條約定所附之條件是否成就？（三）被告得向原告請求之票
    據權利為何？
（一）有關兩造於94年8 月2 日所定之協議書是否已解除部分：
    (1)按解除權之行使，應向他方當事人以意思表示為之，民法
      第258 條第1 項定有明文。
    (2)依兩造所簽訂之協議書所示（見本院卷第19頁），系爭協
      議書係由原告丙○○與被告二人簽定，契約當事人為原告
      丙○○及被告，依前揭規定，被告行使解除權，應向原告
      丙○○為解除之意思表示。被告抗辯於簽訂協議書後，因
      原告事後違約，業經其向本院民事執行處解除協議等語，
      足徵被告並未合法解除前開協議書內容，而原告亦否認有
      接獲被告解除該協議書之意思表示，則被告抗辯前開協議
      書業經其解除而無效，尚無可採。
（二）有關協議書第1 條約定所附之條件是否成就部分：
    (1)依協議書：「立協議書人為丙○○（以下簡稱甲方）丁○○（以下簡稱乙方），緣甲方之妻乙○○○開具支票合計
      新臺幣壹佰貳拾萬元正並由甲方背書，今甲乙雙方茲就該
      壹佰貳拾萬元票款清償事宜達成協議，條款如後：一、前
      述壹佰貳拾萬元票款甲乙雙方同意甲方交付乙方新臺幣陸
      拾萬元後視為全部清償完畢。」內容所示，參以被告於90
      年間即持本件票據債權執行名義向本院民事執行處對於原
      告財產強制執行並陸續清償之事實，經本院調閱90年度執
      字第14933 號執行卷查明屬實，原告丙○○與被告係就前
      開120 萬元之票據債權尚未執行完畢之部分，經前開二人
      簽訂協議書，以原告丙○○給付被告60萬元為條件，達成
      以60萬元和解之協議。
    (2)另依協議書第三條後段註記「該陸拾萬元由甲方直接匯入
      乙方帳戶」內容所示，前開條件之成就，依原告丙○○及
      被告之約定，尚需由被告提供其所有帳戶為協力行為。原
      告主張其於94年9 月23日以恆春郵局第131 號存證信函通
      知被告，請求被告提供被告帳戶號碼，以為原告將前開款
      項匯入該帳戶內之事實，有存證信函（見本院卷第20、第
      22頁）可證，亦為被告於本院準備程序中自承有收到該存
      證信函後，並未提供帳戶資料與原告及拒絕原告之清償，
      （見本院卷第42頁、42-1頁），以致原告無法將前開款項
      交付被告，而該行為屬可歸責於被告，被告拒絕交付帳號
      行為應屬以不正當之行為阻其條件之成就，依民法第101
      條第1 項規定，視為條件已成就。
（三）有關被告得向原告請求之票據權利為何部分：
    (1)依兩造所簽訂之協議書第二條內容所示：「二、乙方應負
      責向法院申請撤銷該壹佰貳拾萬元正之強制執行。（即乙
      方應於民國94年9 月1 日前向法院申請撤銷該壹佰貳拾萬
      元正之執行）。」，而原告丙○○與被告簽定前開協議書
      時，仍對被告之薪資持續扣款中，前開二人既協議就兩造
      間有關120 萬元票據債權執行，應於94年9 月1 日前由被
      告向本院民事執行處撤回該部分之強制執行程序，足徵前
      開二人對於協議以60萬元清償未執行部分債權，係會算至
      94年8 月對於被告薪資扣款數額，將該數額併計入和解之
      數額內。
    (2)又被告對於原告除前開票據債權外，另對原告乙○○○尚
      有3 紙面額均為50萬元支票票據債權，並向本院聲請本票
      准許強制執行之裁定，經本院以90年度票字第123 號、94
      2 號裁定准許。被告分持前開執行名義，向本院民事執行
      處聲請對原告乙○○○之財產強制執行，經本院民事執行
      處以90年度執字第3176號、91年度執字第12874 號執行在
      案。嗣因被告又以本件票據債權所取得之執行名義對原告
      聲請強制執行，經本院民事執行處以90年度執字第14933
      號執行後，前開二件強制執行程序即併入本件債權執行程
      序，另由本院民事執行處核發收取命令，命第三人屏東恆
      春地政事務所應就原告乙○○○每月應領取之薪津在9,00
      0 元及年終獎金、考績獎金在2/3 範圍內，由被告按百分
      之55比例收取，並於說明欄中第二項說明，被告之執行債
      權為「債務人林惠琴即乙○○○應給付債權人丁○○新臺
      幣伍拾萬元及自民國89年12月31日起至清償日止按年息百
      分之六計算之利息；及新臺幣壹佰貳拾萬元及如附表所示
      之日期起至清償日止按年息百分之六計算之利息；及新臺
      幣壹佰萬元，其中新臺幣伍拾萬元自民國九十年一月三十
      一日起，另新臺幣伍拾萬元自民國九十年二月二十八日起
      ，按年息百分之六計算之利息」之事實，亦據本院調閱90
      年度執字第3176號、14933 號、91年度執字第12874 號執
      行卷宗查核屬實，並有91年10月6 日屏院高民執癸字第90
      執14933 號執行命令在卷可按（見90執字第14933 號第96
      頁），足徵就原告乙○○○扣薪部分，所清償之債務，為
      前開債權之總和即270 萬元及其利息。
    (3)再被告於94年8 月5 日撤回120 萬元債權之強制執行後，
      雖本院民事執行處於94年9 月6 日發函屏東恆春事務所，
      通知該所被告對於原告乙○○○執行程序已撤回，惟該所
      對於原告乙○○○9 月份之薪津已扣取完畢，並交由被告
      領取，金額為3,240 元，有屏東縣恆春鎮地政事務所95年
      4 月3 日屏恆地三字第0950001477號函附之明細表（見本
      院卷第67、68頁），在卷可按，則前開扣取金額，應屬清
      償其餘150萬元債權部分。
    (4)而本院民事執行處於被告撤回前開強制執行部分後，以原
      告丙○○未依協議書約定，清償60萬元，再向本院民事執
      行處就本件120 萬元債權部分對於原告財產續行執行，經
      本院民事執行處於94年12月8 日核發執行命令，自95年1
      月份起，原告乙○○○每月薪津扣款，百分之36由被告收
      取，共收取94年年終5,409 元、95年1 月至3 月分別領取
      3,240 元，有恆春地政事務所95年3 月23日前開函文附之
      明細表可參。嗣債權人中國信託商業銀行95年1 月19日亦
      具狀執行原告乙○○○財產，該執行程序一同併入90年度
      執字第14933 號執行程序，再由本院民事執行處另於95年
      2 月24日核發執行命令，自95年4 月份起，改由被告以其
      債權額120 萬、100 萬、50萬比例，按百分之14、百分之
      12、百分之6 比例受償，於95年4 月份、5 月份、6 月份
      該事務所分別扣取薪資9,000 元，有該公所之薪資明細印
      領清冊、支出傳票受款人清單（見本院卷第97頁至99頁）
      可按，按前開比例，被告每月收取金額為2,880 元（計算
      式如下：9,000 ×0.32＝2,880） 。
    (5)另原告主張由被告領取原告乙○○○94年考績獎金7,211
      元，為被告所不爭執，堪認原告此部分主張為真實。
    (6)本院民事執行處就前開扣取薪資及各類獎金、津貼清償被
      告債權部分，係按被告3 筆執行名義之債權額比例受償，
      此由本院民事執行處95年2 月24日執行名義內容，將被告
      3 筆執行名義之債權分列其收取比例可資為證，而兩造收
      到該執行命令後，亦未表示異議，足徵兩造對於抵充之比
      例有默示同意，則被告自95年1 月起收取之原告乙○○○
      之薪資，亦應按該執行名義所列之債權額比例分別抵充。
    (7)查除94年9 月被告收取之薪津屬清償100 萬及50萬元債權
      外已如前述，則被告自95年1 月份起至本件言詞辯論終結
      之日止所收取之薪津共計30,980元（計算式如下：3,240
      ×3 ＋5,409 ＋7,211 ＋2,880 ×3 ＝30,980），本件債
      權部分按前開抵充比例應已償13,769元（計算式如下：30
      ,980×120/270 ＝13,769），加上94年8 月17日被告復以
      本件債權之執行名義扣押原告丙○○在台灣銀行屏東分行
      存款債權，經扣得1,000 元，由被告收取，有本院民事執
      行處94年9 月13日執行命令（見94年度執字第13937 號執
      行卷）可憑，而原告丙○○與被告所簽訂之協議書對於本
      件票據債權達成於被告撤回執行程序後，由原告給付60萬
      元，前開債權即視為全數清償之協議，則本件120 萬票據
      債權，於扣除前開收取部分後為585,231 元（計算式如下
      ：600,000 －13,000－0000＝585,231） ，則被告得向原
      告請求之票據債權為585,231 元。
六、被告於94年8 月5 日就120 萬元票據債權撤回執行程序後，
    復於同年月19日再持同一執行名義即票據債權額120 萬元對
    於原告之財產強制執行，嗣後並已陸續受償，至本件言詞辯
    論終結前，尚有585,231 元未受清償，則超過前開金額之執
    行程序部分，原告主張應予撤銷，即有理由。
七、另依協議書第三條註記部分約定，甲方即原告丙○○交付60
    萬元之同時，乙方即被告應交付如附表所示之支票予原告丙○○，然原告給付60萬元及被告返還前開票據非立於互為對
    價之關係，且被告於本院主張原告違約未清償，不同意將前
    開支票交付予原告等語。雖兩造第一條之協議內容已視為條
    件成就，惟原告尚未將60萬元之債權清償完畢，原告主張被
    告應將如附表所示之支票返還原告，即無理由。
八、縱上所陳，被告對於原告之120 萬元票據債權，於被告取得
    執行名義後，因原告陸續清償，尚餘585,231 元未清償完畢
    ，原告請求確認前開票據債權於逾585,231 部分債權不存在
    ，並請求超過前開債權部分本院94年度執字第13937 號強制
    執行程序應予撤銷，即有理由，超過此範圍請求即屬無據，
    應予駁回。
據上論結，本件原告之訴為一部有理由，一部無理由，依民事訴
訟法第79條、85條第2 項，判決如主文。
中    華    民    國    95    年    6     月    26    日
                  民事第一庭    審判長法  官  羅心芳
                                      法  官  林雅莉
                                      法  官  邱玉汝
以上為正本，係照原本作成。
如不服本判決，應於收受送達後20日內向本院提出上訴書狀，其
未表明上訴理由者，應於提出上訴後20日內向本院補提理由書狀
（均須按他造當事人之人數附繕本）
中    華    民    國    95    年    6     月    27    日
                                      書記官  魏慧夷
附表：
┌──┬──────┬────┬─────┬──────┬────────┐
│編號│發   票   日│票面金額│ 支票號碼 │付款提示日  │備           註 │
│    │            │(新臺幣)│          │即利息起算  │                │
├──┼──────┼────┼─────┼──────┼────────┤
│１  │89年12月20日│20萬元  │GHB0000000│89年12月20日│一、發票人均為楊│
├──┼──────┼────┼─────┼──────┤    林惠琴。    │
│２  │90年1月20日 │20萬元  │GHB0000000│90年1月20日 │二、背書人均為楊│
├──┼──────┼────┼─────┼──────┤    鴻隆。      │
│３  │90年2月20日 │20萬元  │GHB0000000│90年2月20日 │三、付款人均為高│
├──┼──────┼────┼─────┼──────┤    雄區中小企業│
│４  │90年3月20日 │20萬元  │GHB0000000│90年3月20日 │    銀行恆春分行│
├──┼──────┼────┼─────┼──────┤    。          │
│５  │90年4月20日 │20萬元  │GHB0000000│90年4月20日 │四、年利率均為百│
├──┼──────┼────┼─────┼──────┤    分之6。     │
│６  │90年5月20日 │20萬元  │GHB0000000│90年5月21日 │                │
└──┴──────┴────┴─────┴──────┴────────┘


司法院資訊處製作；財團法人民間司法改革基金會備份。
